【裁判字號】    88,上易,64
【裁判日期】    890125
【裁判案由】    給付貨款
【裁判全文】
臺灣高等法院民事判決  八十八年度上易字第六十四號
      上  訴  人    正鼎橡膠工業股份有限公司
      法定代理人    邱顯科
      訴訟代理人    巨克安律師
      複  代理人    鄭仁壽律師
      被  上訴人    東泰興橡膠工業股份有限公司
                              .
      法定代理人    張志賢    .
      訴訟代理人    曾肇昌律師
右當事人間請求給付貨款事件，上訴人對於中華民國八十八年四月二十六日臺灣桃園
地方法院八十八年度訴字第五○號第一審判決提起上訴，本院判決如左：
      主      文
上訴駁回。
第二審訴訟費用由上訴人負擔。
      事      實
甲、上訴人方面：
一聲明：(一)原判決廢棄。
        (二)被上訴人第一審之訴駁回。
        (三)如受不利判決請准供擔保免為假執行。
二陳述：除與第一審判決記載相同者予以引用外，補稱：
  (一)上訴人營業之項目係向原料公司購買橡膠半成品原料經加工後製作成內襯再出售
    予窯陶業界，因此所須之橡樛半成品原料須高耐磨耗、耐撕裂；耐高溫達攝氏八
    十度，並且須保固三年，否則須負賠償責任，上訴人遂以傳真向被上訴人洽商其
    原料如能達到前述品質時，願向其長期購買，經被上訴人東泰興公司保證其品質
    可達此要求，上訴人遂長期向被上訴人購買耐磨五八度之橡膠半成品原料。
  (二)自八十五年度六月至同年九月間上訴人向被上訴人以傳真訂購耐磨五八度半成品
    橡膠原料約四五噸，惟因前開耐磨五八度半成品原料有瑕疵，使得原應保固三年
    之產品，使用至八十六年就發生嚴重磨損脫落，上訴人至宏洲公司了解狀況後，
    確係橡膠之品質有問題，因在保固期間內，遂於八十六年十月免費更換全部損壞
    橡膠內襯，使上訴人受有三百八十二萬二千元之損害。
  (三)被上訴人將不良品及半成品帶回測試，證明原料確有瑕疵正常而言耐磨五八度之
    半成品之磨耗應為○‧○四，而因賣至宏洲公司之橡膠內襯發生脫落。原審引用
    上訴錯誤之陳述作為系爭產品無瑕疵之論據，顯與事實不符。
  (四)退萬步言，縱被上訴人未曾有願負擔賠償之承諾，按債務人不為完全之給付者，
    債權人得請求損害賠償。上訴人得向被上訴人請求不履行之損害賠償三百八十二
    萬二千元，上訴人以上訴理由狀繕本之送達為抵銷之意思表示。故被上訴人之貨
    款請求權五十八萬三千二百四十七元債之原因已因上訴人之抵銷而消滅。被上訴
    人之債權已因上訴人之抵銷而消滅，故其請求上訴人給付貨款為無理由。
  (五)被上訴人之傳真亦明白表示其所出售為配料膠，而非單純出售橡膠原料。而該傳
    真之被上訴人東泰興橡膠公司之印文與被上訴人於第一審之書狀狀尾被上訴人蓋
    章處之印文，經肉眼重疊比對，完全相符，自不容被上訴人矢口狡辯。系爭貨物
    之性質上訴人既無從以目視方式立即檢視，系爭貨物之瑕疵又屬不能即知，然上
    訴人於一發見該瑕疵後立即通知被上訴人，故並無被上訴人所謂視為承認其所受
    領之物之情事發生。
三證據：除援用第一審所提出者外，補提：
  上證(一)：傳真函。
  上證(二)：訂貨單。
  上證(三)：統一發票。
  上證(四)：證明書。
  上證(五)：測驗結果傳真。
  上證(六)：銷貨退回、折讓證明單。
  上證(七)：請款單。
  上證(八)：學說影本。
  上證(九)：出貨單。
  上證(十)：會員單。
  上證(十一)：請款明細。
  上證(十二)－(十五)：出貨單及請款明細。
  上證(十六)：支票及提示兌現資料。
  上證(十七)：報價單。
  上證(十八)：請款單。
  上證(十九)：傳真。
  聲請訊問證人吳維雄、陳萬進、邱奕騰、李世文。
乙、被上訴人方面：
一聲明：上訴駁回。
二陳述：除與第一審判決記載相同者予以引用外，補稱：
  (一)被上訴人單純出賣橡膠原料與上訴人，上訴人將原料如何加工製做成品，係上訴
    人公司之事，上訴人片面指稱八十五年六月間的原料有瑕疵，至八十八年一月十
    八日始主張貨物存有瑕疵，始終無法舉證以實其說，亦無留存被上訴人交付之原
    料，其拒付貨款，卻又催促繼續供應原料，主張不可採。
  (二)本件被上訴人於八十七年五月四日、十一日、十四日、十八日、九月十日收受貨
    物後，未從速檢查其所受領之物，至八十八年一月十八日始主張貨物有瑕疵，依
    法應視為承認其所受領之物，上訴人公司負責人邱顯科所稱前後所供不一，況亦
    稱：系爭八十七年五月份及九月份之貨物並無瑕疵至明，則上訴人狡賴拒付貨款
    ，自有不合。
  (三)上訴人稱八十七年七月一日交貨為○．○七八比較不耐磨，又稱八十三年十一月
    三十日以後測試的耐磨度就不夠等語乙節，被上訴人否認。
  (四)按上訴人所稱七十八年二月二十二日傳真至東泰興公司乙節，係虛構，查被上訴
    人公司於七十九年八月二十五日為營利事業登記。
  (五)宏洲公司發票部分，日期為八十五年九月十三日、十四日、十六日、十七日，惟
    查東泰興公司於八十五年七月、八月份沒交易原料，又九月十七日以前亦無交易
    原料，於九月二十日始有交易，故上訴人所稱成品交付宏洲公司有發票等語乙節
    ，顯非東泰興所出售之原料所製成品至明。
  (六)上訴人主張張志賢將不良品及半成品帶回測試，有瑕疵云云，並非事實，且所稱
    宏洲公司之成品，是否有瑕疵，與東泰興原料無關，依前說明即知，宏洲公司向
    第三人買料者，其移花接木為被上訴人即有不合，既無法證明係被上訴人公司之
    原料，則其成品如何，與被上訴人當屬無關，固不待言。泰翔公司並非本案東泰
    興公司雙方系統不同，故上訴人稱泰翔公司是否折讓與被上訴人無關。
三證據：援用第一審所提出者。
      理      由
一本件被上訴人起訴主張上訴人於八十三年間起陸續向被上訴人購買橡膠原料，尚積
  欠貨款五十八萬三千二百四十七元，迄未清償，依買賣關係請求上訴人給付前揭貨
  款等語；上訴人則以被上訴人八十五年六月份起所交付之貨物即有瑕疵，被上訴人
  既未依債之本旨為給付，上訴人主張解除契約，且被上訴人故意不告知瑕疵，致上
  訴人將有瑕疵之系爭貨品製成橡膠內襯售予宏洲公司，受有三百八十二萬二千元之
  損害，上訴人主張抵銷云云資為抗辯。
二被上訴人主張上訴人於八十三年間起陸續向被上訴人購買橡膠原料，尚積欠貨款五
  十八萬三千二百四十七元之事實，已據被上訴人提出送貨單五紙、貨款明細表一紙
  在卷可憑（見原審卷第六頁以下），且為上訴人所不爭執（見原審卷第十七頁正面
  ），堪認為實在。上訴人雖辯稱被上訴人所交付之貨品有瑕疵，上訴人已解除契約
  云云。然查本件被上訴人所請求給付貨款者為八十七年五月份及九月份之交易，此
  觀被上訴人所提出之送貨單上載日期自明，而上訴人並未就被上訴人所交付之該批
  貨品有瑕疵一節舉證以實其說，且自認「（有何證據證明八十七年五月及九月這二
  批貨耐磨度不夠，有無交測試表？）原告在八十七年五月時交給我們的測試表是○
  ‧○四，同年九月也是一樣，現測試表已經不在了。」（見原審卷第十七頁背面）
  ，被上訴人所請求之該二批貨款之貨品即無何瑕疵，上訴人自無權解除契約。
三上訴人另主張被上訴人於八十五年五月份起所交付之貨品有瑕疵云云，然按「買受
  人因物有瑕疵，而得解除契約或請求減少價金者，其解除權或請求權，於物之交付
  後六個月間，不行使而消滅。」民法第三百六十五條第一項定有明文，上訴人自認
  至遲於八十六年十月即已知該瑕疵（見本院卷第二十六頁背面－上訴人至宏洲公司
  狀況後：：遂於八十六年十月免費更換全部損壞橡膠內襯：：），乃上訴人於八十
  八年一月二十七日方以書狀之送達為解除契約意思表示之送達（見原審卷第三十八
  頁背面），顯已逾前開六個月之解除契約法定期間，其解除契約不合法，被上訴人
  於八十五年五月份所交付之貨品，縱有瑕疵，然上訴人已無權解除契約，則上訴人
  對被上訴人亦無解除契約後回復原狀請求權可資主張抵銷。上訴人又稱被上訴人故
  意不告知瑕疵，依民法第三百六十五條第二項之規定，無前開六個月除斥期間之適
  用云云，查上訴人主張被上訴人故意不告知貨品瑕疵，係以上證一之傳真證明被上
  訴人保證所交付之貨品磨耗為○‧○四，而被上訴人交付之貨品磨耗為○‧○七八
  ，然上證一不能證明被上訴人保證所交付之貨品磨耗為○‧○四，詳如後述，則本
  件被上訴人無故意不告知瑕疵之情形，是本件上訴人之解除契約仍應適用前述六個
  月之除斥期間。
四上訴人另舉傳真函證明被上訴人保證所交付之貨品磨耗為○‧○四，而被上訴人所
  交付之貨品磨耗為○‧○七八，不具保證之品質云云。被上訴人否認該傳真之真正
  ，查上訴人所提出之上證一上有被上訴人公司之印文（見本院卷第三十頁），該印
  文以肉眼觀之，確與被上訴人書狀上所蓋之印文相同。然查傳真係利用電波傳送文
  字、圖片或影像，即傳真之原理係以機械或電子之掃描裝置讀取圖稿上之影像點，
  經轉為數位型式、壓縮等類比信號，送到電話傳輸線上傳輸，經由電信交換網路傳
  至接收端，接收端將類比信號送到解碼器，將壓縮後之影像數位資料解碼並擴展回
  原稿掃描線影像數位型式再記錄列印（見本院卷第二三五頁以下），故傳真本身係
  影印之一種，而影印非不得以粘貼等方式做假，則上訴人以該傳真資料為其舉證方
  式，仍須舉證證明該傳真上被上訴人之印文係被上訴人親自所蓋後方傳真。再依上
  訴人所述，該紙傳真文字部分乃上訴人書寫後，傳真予被上訴人，被上訴人加蓋印
  章後再傳真予上訴人，則該紙傳真係經二次傳真，而傳真係經電話線傳輸，已如前
  述，故傳真上方恆有傳真者之電話號碼並日期，此觀上訴人所提另紙傳真（見本院
  卷第一四三頁、第一四六頁）上方有日期標示即知，然上證一之傳真並無何電話號
  碼及日期之顯示，則上證一之形式觀之，非屬傳真資料。再該傳真所載：「現我司
  急需球磨機橡膠內襯：：使用條件為高耐磨耗、耐撕裂；：：在長時間連續的運轉
  下溫度可攝氏八十度左右：：，需負參年的保固期限：：」，該傳真所載條件「高
  耐磨耗、耐撕裂；在長時間連續的運轉下溫度可攝氏八十度左右」，亦無磨耗為○
  ‧○四之記載，則上訴人以上證一之傳真證明被上訴人保證所交付之貨品磨耗為○
  ‧○四，尚無可採。
五上訴人另主張被上訴人允諾賠償云云，被上訴人否認曾為此允諾，上訴人雖以上證
  六之折讓證明單及上證七之對耐磨五八度半成品二千一百公斤未請款一節，證明被
  上訴人確為此允諾（見本院卷第一五八頁），然長期交易、一次購買大量貨品甚或
  欲結束營業、經濟不景氣之情況下，均有折讓之情事發生，則上證六之證明單無由
  證明被上訴人確曾允諾賠償上訴人之損失。另上證七（見本院卷第四十頁）上訴人
  以筆記載「非耐磨料九○七二，稅金四五四由八十七年五月四日所開發票稅額扣除
  」，亦僅稅額由買方或賣方負擔，縱法律規定應由買方負擔，買賣雙方非不得約定
  由賣方負擔，賣方亦非不得以自行負擔之方式做為優惠，該上證七仍無由證明被上
  訴人曾允諾賠償上訴人之損失。上訴人再主張被上訴人交付之耐磨五八度半成品原
  料未達保證之品質而受有三百八十二萬二千元之損害，以該損害額主張抵銷云云，
  然查上訴人迄未證明被上訴人保證交付之貨品磨耗為○‧○四，已如前述，則上訴
  人出售予宏洲公司之產品縱因有瑕疵致上訴人受有該數額之損害，亦與被上訴人無
  涉。證人即宏洲公司總經理陳萬進所稱「我公司是在年１０、月間發現貨品有瑕
  疵：：隔天即電話通知正鼎公司，我不知正鼎是何時通知東泰興的，正鼎公司何時
  到宏洲公司及有無會同東泰興，我不清楚：：」、「：: 處理情形，一開始輕微即
  通知來廠修理，至完全損壞後，有表示要做新的賠償我們。」（見本院卷第八十五
  頁背面、第八十六頁正面），參諸上訴人係主張被上訴人於八十五年六月份起所交
  付之原料即有瑕疵（見原審卷第三十七頁背面），反面言之，即被上訴人八十五年
  六月份以前所交付之原料無瑕疵，然上訴人於原審稱：「八十三年十一月三十日以
  後測試的耐磨度就不夠了。」（見原審卷第十七頁正面），即於被上訴人交付之原
  料無瑕疵之情況下，上訴人將原料放在成形機內成形及至宏洲公司施工之製成品，
  已有耐磨度不夠之情形發生，則耐磨度不夠亦有可能於上訴人公司置於成形機內成
  形時或於宏洲公司施工時發生，上訴人所舉上開證據，無由證明該損害須由被上訴
  人負責賠償，上訴人對被上訴人無何債權，其主張抵銷自無可採。
六綜上所述，本件被上訴人依買賣關係請求上訴人給付五十八萬三千二百四十七元及
  自起訴狀繕本送達翌日即八十八年一月十四日起至清償日止，按年息百分之五計算
  之利息，為有理由。原審為上訴人敗訴之判決，並依兩造之聲請，酌定相當擔保金
  額為假執行及免為假執行之諭知，理由雖未盡相同，然結果並無二致，原判決仍應
  予維持。上訴意旨指摘原判決不當，求予廢棄改判，為無理由，應予駁回。上訴人
  另聲明如受不利判決，願供擔保請宣告免為假執行云云，然原審已酌定相當之擔保
  金諭知免為假執行，本院自無庸再行諭知。
七本件因事證已臻明確，兩造其餘攻擊、防禦方法及所為之立證，與判決之結果不生
  若何影響，無庸再逐一予以論究，合併敘明。
據上論結，本件上訴為無理由，依民事訴訟法第四百四十九條第一項、第二項、第七
十八條判決如主文。
中      華      民      國    八十九    年      一      月    二十五    日
                              臺灣高等法院民事第一庭
                                  審判長法  官  洪  仁  嘉
                                        法  官  顧  錦  才
                                        法  官  湯  美  玉
右正本係照原本作成。
不得上訴。
中    華    民    國    八十九    年      一        月      二十七      日
                                        書記官  林  如  冰


司法院資訊處製作；財團法人民間司法改革基金會備份。
